【裁判字號】    98,審訴緝,15
【裁判日期】    981230
【裁判案由】    偽造文書等
【裁判全文】
臺灣士林地方法院刑事判決            98年度審訴緝字第15號
公  訴  人  臺灣士林地方法院檢察署檢察官
被      告  丙○○○
上列被告因偽造文書等案件，經檢察官提起公訴（85年度偵字第
6937號、85年度偵字第7928號），本院判決如下：
    主  文
本件免訴。
    理  由
一、公訴意旨以：被告丙○○○及共同被告陳勝源共同意圖為自
    己不法之所有，於民國82年3 月間、83年7 月間，分別召開
    每會新臺幣（下同）3 萬元之互助會，詎自83年9 月間起，
    基於概括犯意，連續冒用會員甲○○（以新源春香舖名義參
    加）名義，偽填標單標取4 會，致其他會員不察，而如數繳
    交會款；另於85年6 月間，將收得應交付得標會員乙○○之
    會款，拖延交付，所交付之支票亦遭退票，並避匿不見，甲
    ○○、乙○○等人始知受騙。因認被告涉犯刑法第339 條第
    1 項、第216 條、第210 條之詐欺、偽造文書罪嫌。
二、按民國94年2 月2 日修正公布之刑法，已於95年7 月1 日施
    行（95年7 月1 日修正施行前刑法稱修正前刑法），另按刑
    法施行法亦於94年2 月2 日同時增訂第8 條之1 ，並自95年
    7 月1 日起施行，該條規定：於中華民國94年1 月7 日刑法
    修正施行前，其追訴權或行刑權時效已進行而未完成者，比
    較修正前後之條文，適用最有利於行為人之規定。查本案被
    告行為時之修正前刑法第80條追訴權之時效期間規定為：「
    追訴權，因左列期間內不行使而消滅：一、死刑、無期徒刑
    或10年以上有期徒刑者，20年。二、3 年以上、10年未滿有
    期徒刑者，10年。三、1 年以上、3 年未滿有期徒刑者，5
    年。四、1 年未滿有期徒刑者，3 年。五、拘役或罰金者，
    1 年。前項期間，自犯罪成立之日起算。但犯罪行為有連續
    或繼續之狀態者，自行為終了之日起算」，修正後之刑法第
    80條則規定為：「追訴權，因下列期間內未起訴而消滅：一
    、犯最重本刑為死刑、無期徒刑或10年以上有期徒刑之罪者
    ，30年。二、犯最重本刑為3 年以上10年未滿有期徒刑之罪
    者，20年。三、犯最重本刑為1 年以上3 年未滿有期徒刑之
    罪者，10年。四、犯最重本刑為1 年未滿有期徒刑、拘役或
    罰金之罪者，5 年。前項期間自犯罪成立之日起算。但犯罪
    行為有繼續之狀態者，自行為終了之日起算」；又被告行為
    時之修正前刑法第83條第1 項規定：「追訴權之時效，如依
    法律之規定，偵查、起訴或審判之程序，不能開始或繼續時
    ，停止其進行」，且前開停止時效進行之事由，包括因被告
    通緝致審判程序不能開始或繼續之情形，司法院29年院字第
    1963號解釋要旨參照。而修正後刑法第83條第1 項則規定：
    「追訴權之時效，因起訴而停止進行，依法應停止偵查或因
    犯罪行為人逃匿而通緝者，亦同」。本件起訴意旨認被告丙
    ○○○係涉犯刑法第339 條第1 項之詐欺罪及同法第210 條
    、第216 條之行使偽造私文書罪，又被告所犯上開2 罪，有
    方法、結果之牽連關係，應從一重之行使偽造私文書罪論處
    ，而該罪之法定刑為「5 年以下有期徒刑」，是依被告行為
    時之修正前刑法，其追訴權時效期間為10年，而依修正後刑
    法之追訴權時效期間則為20年，縱依修正後刑法之偵查期間
    除有法定事由外，時效並不停止進行，綜合比較結果，仍以
    被告行為時即修正前刑法較為有利於被告，故依刑法施行法
    第8 條之1 規定，本案追訴權時效期間及其停止進行、計算
    ，應一體適用被告行為時即修正前刑法之規定，合先敘明。
三、次按，案件時效已完成者，應諭知免訴之判決，並得不經言
    詞辯論為之，刑事訴訟法第302 條第2 款、第307 條，分別
    定有明文。又被告經通緝後，其審判程序不能繼續，依司法
    院院字第1963號解釋及修正前刑法第83條第3 項之規定，其
    追訴權時效自通緝時起，停止進行，至停止時間達於同法第
    80條第1 項各款所定期間四分之一後，停止原因始消滅，而
    時效繼續進行。再依最高法院82年度第10次刑事庭會議決議
    及大法官解釋第138 號解釋意旨，自檢察官開始偵查時起至
    提起公訴，以及起訴後至通緝前之審理中，其追訴權時效均
    無不行使之情形，亦不生時效進行之問題。經查：本件被告
    丙○○○被訴於83年9 月間涉犯刑法第339 條第1 項之詐欺
    罪及同法第210 條、第216 條之行使偽造私文書罪嫌，又被
    告所犯上開2 罪，有方法、結果之牽連關係，應從一重之行
    使偽造私文書論處，而該罪之法定最重本刑為5 年以下有期
    徒刑，依修正前刑法第80條第1 項第2 款之規定，追訴權時
    效期間應為10年，而本案經檢察官於85年7 月24日開始偵查
    ，並於85年9 月30日提起公訴，而於85年10月9 日始繫屬於
    本院，惟審判期間因被告逃匿，嗣經本院於89年11月14日發
    布通緝，致審判程序不能繼續。則依上揭說明，本案追訴權
    之時效於98年11月21日業已完成，爰不經言詞辯論，逕為免
    訴之諭知。
據上論斷，應依刑事訴訟法第302 條第2 款、第307 條，判決如
主文。
中    華    民    國    98    年    12    月    30    日
                  刑事第一庭審判長法  官  洪英花
                                  法  官  雷雯華
                                  法  官  王沛雷
以上正本證明與原本無異。
如不服本判決，應於送達後10日內，向本院提出上訴書狀。其未
敘述上訴理由者，應於上訴期間屆滿後20日內向本院補提理由書
狀（均須按他造當事人之人數附繕本）。
                                  書記官  吳尚文
中    華    民    國    98    年    12    月    30    日


司法院資訊處製作；財團法人民間司法改革基金會備份。
